【裁判字號】    90,上易,1380
【裁判日期】    901219
【裁判案由】    侵占
【裁判全文】
臺灣高等法院高雄分院刑事判決          九十年度上易字第一三八號
    上  訴  人  台灣屏東地方法院檢察署檢察官
    被      告  乙○○
右上訴人因被告侵占案件，不服臺灣屏東地方法院九十年度訴字第五三號中華民國九
十年六月二十二日第一審判決（起訴案號：臺灣屏東地方法院檢察署八十九年度偵字
第四三二三號），提起上訴，本院判決如左：
      主      文
上訴駁回。
      理      由
一、公訴意旨略以：被告乙○○原為告訴人甲○○○股份有限公司（以下稱甲○○○
    公司）交車中心（位於高樹鄉）之副理，從事新車交車放行、車款及保險費收受
    等業務，其於民國八十九年六月二十九日收到告訴人吉隆公司要將其改調至高雄
    縣鳳山市總公司處上班，原職務改由張政雄擔任之人事令後，即因此心生不滿，
    竟於同年七月一日時，利用職務之便，將該告訴人之會計小姐鄭淑慈所交予之同
    年六月二十八日起，至同年七月一日止之業務員向客戶所收受之車款與汽車用品
    費等款項共新台幣（下同）二百八十萬九千六百七十八元，發票人分為陳家豪、
    連正已，面額分為一萬三千元及一萬五千元之支票二紙，予以據為己有，乙○○
    自同年七月三日起，未依規定至鳳山就任新職，且告訴人吉隆公司發現有帳目不
    符情形，經多次催請被告乙○○出面澄清處理，但被告乙○○均置之不理，並遭
    告訴人予以解職後，始發現上情，因認被告乙○○涉有刑法第三百三十六條第二
    項之業務侵占罪嫌。
二、按犯罪事實應依證據認定之，無證據不得推定其犯罪事實，又不能證明被告犯罪
    者，應為被告無罪之諭知；另告訴人之指訴本係使被告受刑事處罰為目的，其所
    指是否為真實，仍應調查其他事證以資審認，若告訴人之指述及依調查事證之結
    果仍不能使一般人達於無合理之懷疑，而確信其為真實者，即不得為被告有罪之
    認定，刑事訴訟法第一百五十四條、第三百零一條第一項前段分別定有明文，最
    高法院亦分別著有六十九年台上字第一五三一號及七十六年台上字第四九八六號
    判例可資參考。
三、公訴人認被告有上開犯行係以告訴人之指訴及證人鄭淑慈、盧宏道、陳永宏、刑
    惠琪等人之證詞為主要論據；惟訊之被告乙○○堅決否認上情，辯稱伊根本未侵
    占公司財物等語。
四、經查：（一）、本件自偵查之初告訴人即提列被告侵占款項清單（已附卷），證
    人鄭淑慈亦附合其詞，一再證稱：其已將告訴人所列侵占清單上之款項交付予被
    告云云。惟檢視告訴人所提出之清單證物ＮＯ：○○二五五二號繳款單，載明客
    戶董奕芳於八十九年七月一日所交付之車款十萬九千元，於八十九年七月一日由
    鄭淑慈收受，但卻拖至同年月八日，始由新接任者張政雄簽收，可見證人鄭淑慈
    所稱清單上所有之款項均交予被告乙○○云云，並非事實。（二）、被告若有收
    到鄭淑慈之款項，會在繳款單存查聯摘要欄上簽幾月幾日匯，或入等字樣，此對
    照告訴人所提出之八十九年六月三日至六月二十四日之繳款單存查聯即可明瞭（
    該存查聯放於證物袋），故該聯若係空白者則表示被告未收到該筆款項。茲告訴
    人所提出之清單證物ＮＯ：○○二五五三號繳款單，客戶許淑真八十九年七月一
    日車款五萬二千元及ＮＯ：○○二五五四號繳款單，客戶潘正道八十九年七月一
    日車款十一萬四千五百元，均係鄭淑慈八十九年七月一日收款，但繳款單存查聯
    摘要欄並無前述被告乙○○簽收之字樣，則證人鄭淑慈所稱有將該款項交予被告
    ，即有可疑。（三）、本件於偵查中，被告請求告訴人提出該公司八十九年六月
    至七月間所有繳款單存查欄以供調查，但告訴人卻稱被告將公司八十九年六─七
    月之繳款單取走（八十九年九月十一日補充告訴理由及八十九年九月十四日偵查
    筆錄），惟後檢察官催促，始提出八十九年六月三日至八十九年六月二十四日之
    繳款單存查聯，但仍缺八十九年六月二十五日以後之單據，告訴人甚至指稱八十
    九年七月三日之繳款單亦為被告拿走云云（八十九年十一月二十二日偵查筆錄）
    。惟嗣後卻發現其提出附卷之繳款單存查聯有八十九年七月三日之繳款單存查聯
    。即證人張政雄亦證稱繳款單由鄭淑慈保管等語（見八十九年十一月二十二日偵
    查筆錄），再對照告訴人嗣後更仍提出八十九年七月一日部分客戶如董奕芳、許
    淑真、潘正道之繳款單存查聯，益見告訴人指稱被告離職帶走八十九年六月二十
    五日至八十九年七月一日之繳款單，並非事實，此並可證明告訴人對本件仍有諸
    多隱瞞之情形。（四）、又被告於八十九年六月二十八日、六月二十九日確有將
    收自鄭淑慈交付之客戶款項匯入公司（即ＰＤＩ部分），此有合作金庫鳳山支庫
    明細表可參，被告若有意侵占，為何仍將該款匯入公司帳戶？（五）、按告訴人
    公司體制健全，每一部門及人員均各有其職責，會計人員將款項交予被告後依規
    定，須由被告在繳款單簽收並註記日期，再交由會計小姐鄭淑慈保管，已據被告
    供承明確，並有公司之作業流程圖可資參考。本件被告若有收到會計人員之款項
    ，會計人員為何不要求其在繳款單簽名，又告訴人公司為何未提供相關單據以資
    證明？在重視會計制度之企業，豈能捨會計憑證而空言指摘某人侵占。(六)告訴人
    公司於八十九年七月十日寄發被告存證信函一份，內載：「台端於本公司任職新
    車交車中心副理一職，但於八十九年七月三日起即未依公司辦法請假曠職至今，
    且職務內之工作及帳款亦交代不清，請於文到三日內出面澄清處理。」（見偵查
    卷第七頁）等情，則其既僅表示交代不清，並未言及被告侵占其車款等款項，亦
    未表示被告有取走其繳款單，而如被告確有取走其繳款單未還，以及侵占車款等
    款項，告訴人公司應於八十九年七月三日即可知悉查覺，並於存證信函內明，
    豈有可能於八十九年七月十日所寄發之存證信函，均未提及被告取走繳款單以及
    侵占款項之理，此顯與常情不符。(七)被告訴人公司雖指稱被告侵占其公司之款項
    ，但此係告訴人公司片面之詞。且經本院詳細核對告訴人公司在臺灣省合作金庫
    鳳山支庫之交易明細表與繳款單，該交車中心於八十九年七月三日雖未繳交車款
    ，但自八十九年七月四日起至八十九年七月六日止，亦未繳交款項，迄八十九年
    七月七日起始續行繳款，此有該交易明細表可資核對，而八十九年七月三日起被
    告職務既已改由張政雄擔任，竟自八十九年七月七日起該交車中心始再繳交款項
    予告訴人公司，則該段期間之款項其流向如何，是否亦係被告所侵占，或為何人
    所侵占均屬不明，不能僅因告訴人公司之指訴，遽為被告不利之認定。(八)告訴人
    公司既於八十九年六月二十九日發佈人事命令，將被告之原職務改由張政雄擔任
    ，且該人事令之生效日期為八十九年七月一日，其副本逕各有關單位及本人，此
    有告訴人公司人事令一份附卷可參（見偵查卷第三十四頁），則鄭淑慈所收款項
    豈有再交予已解職之被告收受而不交予新上任之張政雄之理（如被告七月三日起
    不上班，鄭淑慈豈會再交予被告。）按證人鄭淑慈係本件之收款人，為利害關係
    人，其證言之真實性，顯有可議。另盧宏道、陳永宏、邢惠琪等人對時隔已久且
    為例行性之事務竟能清楚描述，亦與常情有違，且其等均為告訴人之受僱人，證
    詞難免偏袒，況本件告訴人之指訴仍有諸多瑕疵，已如前述，自不得以其等語焉
    不詳之證詞，作為不利被告犯罪事實之認定。綜上，本件尚乏具體證據足以證明
    被告有公訴人所指之上開犯行，其犯罪即屬不能證明。至告訴人其他之指訴均不
    足為被告不利之認定，併予明。
五、原審因而為被告乙○○無罪之判決，核無不合，檢察官上訴意旨，仍執前詞，指
    摘原判決不當，為無理由，應予駁回。
六、被告經合法傳喚，無正當之理由不到庭，爰不待其陳述逕行判決。
據上論斷，應依刑事訴訟法第三百六十八條、第三百七十一條，判決如主文。
本案經檢察官陳國全到庭執行職務。
中    華    民    國      九十      年      十二      月     十九     日
                              臺灣高等法院高雄分院刑事第九庭
                                  審判長法官  張明松
                                        法官  江泰章
                                        法官  任森銓
右正本證明與原本無異。
不得上訴。
                                      書記官  施耀程
中    華    民    國      九十      年      十二      月    二十一    日
                                                                   Ｊ


司法院資訊處製作；財團法人民間司法改革基金會備份。
